【裁判字號】    99,簡抗,6
【裁判日期】    990902
【裁判案由】    損害賠償
【裁判全文】
臺灣高雄地方法院民事裁定               99年度簡抗字第6號
抗  告  人  鐘城工業股份有限公司
兼法定代理
人          庚○○
相  對  人  辛○○
            己○○
            戊○○
            癸○○
            丁○○
            壬○○
            丙○○
            乙○○
            甲○○
上列當事人間請求損害賠償事件，抗告人對於民國99年3 月24日
本院高雄簡易庭所為第一審裁定（原審案號：98年度雄簡字第36
12號）提起抗告，本院合議庭裁定如下：
    主        文
原裁定關於抗告人鐘城工業股份有限公司對相對人甲○○就附表
編號一、三，以及抗告人庚○○對相對人甲○○就附表編號一、
二、三之請求部分廢棄，發回本院高雄簡易庭。
抗告人其餘抗告駁回。
抗告費用由抗告人負擔二分之一，餘由相對人甲○○負擔。
    理        由
壹、抗告駁回部分：
一、本件抗告人起訴主張：抗告人庚○○係抗告人鐘城工業股份
    有限公司（下稱鐘城公司）之法定代理人，相對人辛○○、
    己○○、戊○○、癸○○、丁○○、壬○○、丙○○、乙○○（下稱辛○○等8 人）分別係抗告人之親戚，並於民國79
    年間任職於抗告人鐘城公司，後於86年間離職，詎相對人辛○○等8 人於任職抗告人鐘城公司期間，竟利用職務之便，
    向抗告人騙取新臺幣（下同）100,000 元，及盜領抗告人鐘
    城公司之現金300,000 元，又相對人甲○○為訴外人椰城股
    份有限公司（下稱椰城公司）之職員，則以偽造票據號碼E0
    000000號、E0000000號以及E0000000號本票（下稱系爭3 張
    本票）之方式，協助相對人辛○○等8 人共同向抗告人騙取
    上開款項，相對人甲○○就此雖已先行賠償抗告人30,000元
    ，惟尚有370,000 元尚未償還，為此爰依侵權行為之法律關
    係，請求相對人連帶賠償損害而提起本件訴訟，並聲明求為
    判決：相對人應連帶給付抗告人400,000 元。
二、經查：
（一）就相對人辛○○等8人之部分：
    (一)按原告之訴，有下列各款情形之一者，法院應以裁定駁回
      之。但其情形可以補正者，審判長應定期間先命補正：七
      、起訴違背第253 條、第263 條第2 項之規定，或其訴訟
      標的為確定判決之效力所及者，民事訴訟法第249 條第1
      項第7 款定有明文。次按調解成立者，與訴訟上和解有同
      一之效力；和解成立者，與確定判決有同一之效力；又除
      別有規定外，確定之終局判決就經裁判之訴訟標的，有既
      判力，同法第380 條第1 項、第416 條第1 項後段、第40
      0 條第1 項復分別有所明定。再按訴訟標的於確定之終局
      判決中經裁判者，除法律別有規定外，當事人不得就該法
      律關係更行起訴，而訴訟上所謂一事不再理之原則，乃指
      同一事件已有確定之終局判決者而言。其所謂同一事件，
      必同一當事人就同一法律關係而為同一之請求，若此三者
      有一不同，即不得謂為同一事件，自不受確定判決之拘束
      ，最高法院19年上字第278 號判例意旨參照。
    (二)查抗告人前曾分別以：相對人丁○○因即將生產而上班至
      86年1 月底，竟謊稱離職後沒有工作，抗告人同情相對人
      丁○○將無工作，特別贈予相對人丁○○100,000 元之慰
      問金，惟事後卻發現相對人辛○○及丁○○已於86年2 月
      間在外成立新公司，致遭詐騙100,000 元，以及相對人辛○○於88年10月10日，以土地信託登記於名下需收取佣金
      為由，自抗告人鐘城公司盜領保險金300,00 0元，又相對
      人己○○、戊○○、癸○○、壬○○、丙○○、乙○○因
      向抗告人表示不要再告相對人辛○○及丁○○，故認有共
      同詐騙抗告人等情，先後本於侵權行為之法律關係，對相
      對人辛○○等8 人提起損害賠償之訴，嗣經本院以94 年
      度重訴字第190 號、95年度重訴字第359 號、97年度鳳簡
      字第860 號、98簡上字第22號民事判決駁回其訴確定在案
      ，此經原審依職權調取上開卷宗核閱屬實，且抗告人亦於
      原審審理期間，到院自承：起訴事實除了甲○○部分，其
      他都與97年度鳳簡字第860 號民事判決相同等語（見原審
      卷第192 頁）。觀諸抗告人就本件訴訟仍係對前開8 人就
      同一事實及法律關係而為相同之請求，揆諸上開說明，抗
      告人即應受一事不再理原則之拘束，不得就同一訴訟標的
      法律關係於本件再行請求。
（二）抗告人鐘城公司與相對人甲○○之部分：
      又抗告人鐘城公司固另主張相對人甲○○偽造如附表所示
      之系爭3 張本票，與相對人辛○○等8 人係共同侵權人，
      而本於侵權行為之法律關係請求相對人甲○○連帶賠償抗
      告人鐘城公司400,000 元，惟抗告人鐘城公司與相對人甲○○間亦曾因相對人甲○○偽造如附表編號二所示本票乙
      事，而於96年間在臺灣臺北地方法院（下稱臺北地院）進
      行調解，並於同年8 月30日調解成立，此經本院依職權向
      臺北地院函調該院96年度北簡調字第1620號卷核閱無訛，
      並有臺北地院96年度北簡調字第1620號調解筆錄在卷可稽
      ；抗告人並於本院審理時自承：前案就甲○○的部分曾在
      台北地院聲請支付命令，所主張的事實都一樣，而在台北
      地院只對附表編號二之票據聲請支付命令，是認為該票號
      1900多萬元就足夠賠償我等語（見本院卷第65頁）。則抗
      告人鐘城公司既於提起本件訴訟前，即曾就附表編號二所
      示之本票之同一事實及法律關係對相對人甲○○為相同之
      請求，並經調解成立而生與確定判決相同之效力即既判力
      ，抗告人鐘城公司自亦不能再就此對相對人甲○○為相同
      之主張。
（三）綜上，抗告人就相對人辛○○等8 人之部分，以及抗告人
      鐘城公司對相對人甲○○就附表編號二之部分，既均係對
      同一當事人、同一訴訟標的法律關係再行提起本件之訴，
      應為前訴訟既判力所及而違反一事不再理原則，而按其情
      形亦無從補正者，依首揭規定，自應逕以裁定駁回之。原
      審於審認後駁回抗告人此部分之訴，自屬有據。抗告人提
      起抗告認原裁定於法有違云云，為無理由而應予駁回。
貳、廢棄發回部分：
一、按第一審之訴訟程序有重大之瑕疵者，第二審法院得廢棄原
    判決，而將該事件發回原法院。但以因維持審級制度認為必
    要時為限。前項情形，應予當事人陳述意見之機會，如兩造
    同意願由第二審法院就該事件為裁判者，應自為判決，民事
    訴訟法第451條第1、2項亦分別定有明文。
二、經查，原裁定雖認抗告人所提本件訴訟，與臺北地院96年度
    北簡調字第1620號經調解成立之事件，係屬同一事件，然經
    本院核閱臺北地院96年度北簡調字第1620號卷宗之結果，該
    事件之當事人，僅有抗告人鐘城公司與相對人甲○○，而不
    含抗告人庚○○；另該事件抗告人鐘城公司，亦係僅就如附
    表編號二所示之本票，與相對人甲○○達成調解，而不及於
    附表編號一及編號三之本票，此由抗告人鐘城公司於前開臺
    北地院96年度北簡調字第1620號事件，原聲請核發支付命令
    時，所陳述之請求原因及事實係載明：「緣債務人甲○○未
    經聲請人（即抗告人鐘城公司，下同）同意，..... 將聲請
    人所保管之..... 本票乙紙（票號E0000000，面額1950萬元
    ），....」即明。是堪認上揭臺北地院96年度北簡調字第16
    20號調解成立之範圍，僅限於抗告人鐘城公司與相對人甲○○就附表編號二所示之本票，而不及於抗告人鐘城公司對相
    對人甲○○就附表編號一、三，以及抗告人庚○○對相對人
    甲○○就附表編號一、二、三之請求部分，原審裁定就此未
    予詳認，而予以駁回抗告人此部分之請求，自有未合，且有
    害於抗告人及相對人甲○○之審級利益。經本院發函予相對
    人甲○○請其對抗告人所提本件抗告陳述意見，相對人甲○○亦未就是否由本院逕予審判表示意見，有相對人甲○○所
    提出之陳報狀在卷，是本院認為維抗告人及相對人甲○○之
    審級利益，自應將上開臺北地院96年度北簡調字第1620號調
    解效力不及之部分予以廢棄原裁定，發回原審法院重行審理
    ，以符法制。
據上論結，本件抗告人所提之抗告為一部有理由，一部無理由，
爰依民事訴訟法第492 條、第495 條之1 第1 項、第436 條之1
第1 項、第3 項、第453 條、第451 條第1 項、第449 條第1 項
、第463條、第79條，判決如主文。
中    華    民    國    99    年    9     月    2     日
                  民事第六庭審判長法  官 楊國祥
                                  法  官 陳明呈
                                  法  官 李怡諄
正本係照原本作成。
本裁定不得抗告
中    華    民    國    99    年    9     月    2     日
                                  書記官 陳俊亦
附表：
┌──┬────┬────┬───┬──────┬──────┬──────┐
│編號│票    號│金    額│發票人│發   票   日│到   期   日│備註        │
├──┼────┼────┼───┼──────┼──────┼──────┤
│ 一 │E0000000│  不詳  │ 不詳 │    不詳    │    不詳    │抗告人未提出│
├──┼────┼────┼───┼──────┼──────┼──────┤
│ 二 │E0000000│1950萬元│蔡澄甫│87年11月11日│88年3月11日 │            │
├──┼────┼────┼───┼──────┼──────┼──────┤
│ 三 │E0000000│1950萬元│蔡澄甫│87年11月11日│88年3月11日 │            │
└──┴────┴────┴───┴──────┴──────┴──────┘

司法院資訊處製作；財團法人民間司法改革基金會備份。
